臺灣新北地方法院行政訴訟判決
111年度交字第299號
原      告  謝昌麟
被      告  新北市政府交通事件裁決處
                    設新北市○○區○○路0段000號2樓
代  表  人  李忠台（處長）  住同上
訴訟代理人  黃曉妍律師
上列當事人間因交通裁決事件，原告不服被告中華民國111年7月
22日新北裁催字第48-C00000000號裁決，提起行政訴訟，本院判
決如下：
    主  文
一、原告之訴駁回。
二、訴訟費用新臺幣300元由原告負擔。
    事實及理由
壹、程序方面：
一、原告不服被告所為道路交通管理處罰條例第 8條的裁決而提
    起撤銷訴訟，依行政訴訟法第237條之1，應適用交通裁決事
    件訴訟程序。本件因卷證資料已經明確，本院依同法第237
    條之7規定，於是不經言詞辯論，直接裁判。
二、另本件被告機關就本案違規事實（如下爭訟概要欄所示），
    前以111年4月6日新北裁催字第48-C00000000號違反道路交
    通管理事件裁決書為裁決，經本院函請被告重新審查，而被
    告重新審查後，以其原裁決書上所為之易處處分（即易處加
    倍吊扣駕照及易處吊銷駕照）於法無效，乃將之刪除，而於
    111年7月22日依相同之舉發違規事實及舉發違反法條重新製
    開111年7月22日新北裁催字第48-C00000000號違反道路交通
    管理事件裁決書，此有本院111年5月31日新北院賢行審四11
    1年度交字第299號函(稿)、被告答辯狀、變更前及變更後之
    裁決書在卷足憑（分見本院卷第17頁至第18頁、第45頁至第
    52頁、第79頁及第113頁）。從而，本件原告就同一違規事
    實之原裁決既已依法提起訴訟請求撤銷，而被告機關經重新
    審查結果，雖撤銷原裁決而重行更正製開新裁決，並就同一
    舉發交通違規事實為答辯，則被告重新所為之變更後裁決，
    並非完全依原告之請求處置，則參酌行政訴訟法第237條之4
    第3項規定反面解釋之旨，本件依法自不得視為原告撤回起
    訴，本院自仍應就被告變更後即被告111年7月22日新北裁催
    字第48-C00000000號違反道路交通管理事件裁決書為審理之
    標的，核先敘明。
貳、實體方面：
一、爭訟概要：緣原告謝昌麟駕駛車牌號碼000-0000號營業小客
    車（下稱系爭汽車），於民國（下同）110年3月10日9時52
    分，行經新北市○○區○○路0段00巷0弄0號前時，因有「汽車
    駕駛人駕駛汽車肇事，無人受傷或死亡而未依規定處置逃逸
    」之違規行為，經新北市政府警察局海山分局（下稱舉發機
    關）執勤員警接獲報案後到場處理，而經調查後認定原告有
    上開違規行為，遂於110年3月11日填製新北警交字第C00000
    000號舉發違反道路交通管理事件通知單(下稱違規通知單)
    予以舉發，記載應到案日期為110年4月25日前，並於110年3
    月16日入案移送被告處理。原告嗣於110年12月29日提出申
    訴不服舉發，經被告函請舉發機關查明原告陳述情節及違規
    當時情形後，仍認違規事實明確，被告為此乃依道路交通管
    理處罰條例第62條第1項規定及第24條（即24條第1項第1款
    ）之規定，以111年7月22日新北裁催字第48-C00000000號違
    反道路交通管理事件裁決書（下稱原處分）裁處原告罰鍰新
    臺幣（下同）3,000元整，吊扣駕駛執照1個月，並應參加道
    路交通安全講習。原告不服原處分，於是提起本件行政撤銷
    交通裁決訴訟。
二、原告起訴主張及聲明：
(一)原告主張要旨：原告於110年3月10日行經板橋區中山路2段2
    89巷1弄6號前，右後視鏡可能輕微碰到一台機車後視鏡，當
    時並未發生任何事，且巷內停滿了機車，連車門都無法開啟
    ，若有碰到的機車，夾在所有機車中，根本無法倒地，而且
    原告也無查覺有任何異狀，才慢慢駛去，事後沒多久，海山
    分局通知原告隨後去說明，留了當事人和原告的資料，原告
    隨即連絡他，也沒有要原告理賠，據原告所知監視器只有照
    到原告有經過，根本就沒有照到原告碰撞機車倒地，何來肇
    逃之說，機車若有損傷，為何又不向原告索賠，至於原告車
    身右後視鏡至今完好如初，根本沒有任何刮痕，實在難以理
    解，當初作筆錄時曾詢問員警，員警叫原告私下和解就沒事
    ，也未告知有這麼嚴重的罰則，如果這樣也叫肇逃，實在太
    不符合比例原則了，別人真的肇逃不都要被判死刑了。
(二)聲明：撤銷原處分。
三、被告答辯及聲明：
(一)答辯要旨：
  1.本件事故確實有損傷存在，已該當道路交通事故處理辦法第
    2條第1款規定之交通事故無誤：
    查員警之職務報告所陳，該違規事實之發現乃因訴外人於11
    0年3月10日於事故地點內辦公，突聽見外有車輛碰撞聲音，
    旋即外出查看，發現其停置於事故現場之機車，遭黑色車輛
    碰撞後便逕行離去，訴外人隨即於現場報警，後經警方調閱
    路口監視器後確認該黑色車輛為原告所有車牌000-0000號之
    自小客；且參酌事故照片(照片編號③-④、⑥)可見訴外人機車
    右車身及原告車輛之右側後視鏡均有數條白色刮痕，顯見當
    事人有財物損壞之情形發生，準此以觀，本件碰撞核已達肇
    事之程度無誤。
  2.原告已具備肇事之主觀犯意無誤：
    原告於申訴書中就事故發生過程略以:「當時行經窄巷，很
    難過，右後照鏡碰到一台機車照後鏡，我看沒什麼事便離去
    」等語敘述，此與原告起訴狀中所述:「本人於110年3月10
    日行經板橋區中山路2段289巷1弄6號前，右後視鏡可能輕微
    碰到一台機車後視鏡…」相符，故自原告申訴及起訴書內容
    可知於發生碰撞當下對於交通事故之發生即已知悉；又參照
    本件道路交通事故調查紀錄表(下稱紀錄表)所示，原告就肇
    事過程略以:「我沿中山路2段89巷1弄往民生路方向行駛，
    當時我右側有推回收婦，因此我就停等該婦人先行通過…再
    次往前行時，我的右側視鏡不慎與對造停放路邊之機車發生
    肇事。」等語說明之，綜合上述事證堪認肇事之客觀事實確
    實存在，且原告對此亦有主觀上之故意或過失，應無疑義。
  3.原告並非主動到案處理，其行為該當逃逸無誤：
    承前所述，原告既已該當肇事之主、客觀構成要件，其後續
   即有依法停車為合法處置之義務，然觀原告提出之申訴資料
   及員警職務報告內容，可知原告並非主動於肇事後到案，而
   是經訴外人報案後經警員調閱監視器畫面循線追蹤始發現原
   告之肇事逃逸行為，並通知其到案處理，原告既未於現場等
   待車主、又未向車主留下聯絡資訊，均足證原告於肇事後未
   為任何處置，經通知後始到案說明，其行為顯已對於事實調
   查及釐清製造障礙，屬於肇事後逃逸無誤。
 4.綜上所述，原告肇事既有主、客觀上之違規構成要件，且事
   故程度亦已達處理辦法所稱之道路交通事故，其又未於肇事
   發生後確實下車查看，留下聯絡方式或報警處理，自與其稱
   無逃逸之主觀意思相違，被告據上述理由對其所為之處分，
   當無違誤。
 5.再者，原告既為合法考領汽車駕駛執照之人，有駕駛人基本
   資料為憑，其對上述規定應知之甚詳，並應確實遵守。是原
   告前揭所述，無非單方所執之詞，委無足取。被告依法裁處
   ，應無違誤，原告之訴為無理由。
(二)聲明：原告之訴駁回。
四、爭點：被告認原告駕駛系爭汽車，於110年3月10日9時52分
    ，行經新北市○○區○○路0段00巷0弄0號前時，有「汽車駕駛
    人駕駛汽車肇事，無人受傷或死亡而未依規定處置逃逸」之
    違規行為，以原處分裁處原告，是否合法有據？原告主張其
    當時駕車行經舉發違規地點時，未查覺有任何異狀，而路口
    監視器亦未拍攝到其碰撞機車倒地等情，否認有本案「汽車
    駕駛人駕駛汽車肇事，無人受傷或死亡而未依規定處置逃逸
    」之違規行為，是否有理可採？
五、本院之判斷：
(一)前提事實：原告駕駛系爭汽車，於110年3月10日9時52分，
    行經新北市○○區○○路0段00巷0弄0號前時，因有「汽車駕駛
    人駕駛汽車肇事，無人受傷或死亡而未依規定處置逃逸」之
    違規行為，經舉發機關執勤員警接獲報案後到場處理，而經
    調查後認定原告有上開違規行為，遂於110年3月11日製單舉
    發，記載應到案日期為110年4月25日前，並於110年3月16日
    入案移送被告處理。原告雖於110年12月29日提出申訴不服
    舉發，惟經被告函請舉發機關查明原告陳述情節及違規當時
    情形後，仍認違規事實明確，被告為此乃依道路交通管理處
    罰條例第62條第1項規定及第24條（即24條第1項第1款）之
    規定，以原處分裁處原告罰鍰3,000元整，吊扣駕駛執照1個
    月，並應參加道路交通安全講習等情，此有本案舉發通知單
    暨送達證書、違規歷史查詢報表、原告之交通違規案件陳述
    書、新北市政府警察局海山分局111年1月24日新北警海交字
    第1113943455號函、舉發員警職務報告、道路交通事故調查
    報告表、原告及訴外人陳芸霠之A3類道路交通事故調查紀錄
    表、現場照片及車損照片、道路交通事故肇事人自首情形記
    錄表、原處分書、汽車車籍查詢、駕駛人基本資料、採證光
    碟等附卷可稽（見本院卷第55頁暨第69頁、第57頁、第71頁
    、第73頁至第74頁、第75頁、第89頁、第91頁至第97頁、第
    99頁至第103頁、第107頁、第113頁、第117頁、第119頁、
    第121頁），核可認定為真實。
(二)被告認原告駕駛系爭汽車，於110年3月10日9時52分，行經
    新北市○○區○○路0段00巷0弄0號前時，有「汽車駕駛人駕駛
    汽車肇事，無人受傷或死亡而未依規定處置逃逸」之違規行
    為，以原處分裁處原告，核屬合法有據。原告主張其當時駕
    車行經舉發違規地點時，未查覺有任何異狀，而路口監視器
    亦未拍攝到其碰撞機車倒地等情，否認有本案「汽車駕駛人
    駕駛汽車肇事，無人受傷或死亡而未依規定處置逃逸」之違
    規行為，乃屬無理難採。
  1.應適用之法令：
 (1)按汽車駕駛人駕駛汽車肇事，無人受傷或死亡而未依規定處
    置，處1,000元以上，3,000元以下罰鍰；逃逸者，並吊扣其
    駕駛執照1個月至3個月，道路交通管理處罰條例第62條第1
    項定有明文。又汽車駕駛人，有違規肇事受吊扣駕駛執照處
    分之情形者，應接受道路交通安全講習，道路交通管理處罰
    條例第24條第1項第1款亦有明文。
 (2)次按道路交通管理處罰條例第62條第1項規定所稱「依規定
    處置」，係指道路交通事故處理辦法第3條所示：「發生道
    路交通事故，駕駛人或肇事人應先為下列處置：一、事故地
    點在車道或路肩者，應在適當距離處豎立車輛故障標誌或其
    他明顯警告設施，事故現場排除後應即撤除。二、有受傷者
    ，應迅予救護，並儘速通知消防機關。三、發生火災者，應
    迅予撲救，防止災情擴大，並儘速通知消防機關。四、不得
    任意移動肇事車輛及現場痕跡證據。但無人傷亡且車輛尚能
    行駛，或有人受傷且當事人均同意移置車輛時，應先標繪車
    輛位置及現場痕跡證據後，將車輛移置不妨礙交通之處所。
    五、通知警察機關。但無人受傷或死亡且當事人當場自行和
    解者，不在此限」，而道路交通管理處罰條例第62條第1項
    ，課予駕駛人肇事後為適當處置義務，立法目的在於保存肇
    事現場相關證據，俾日後釐清肇事責任歸屬，是肇事駕駛人
    應視現場具體情形，依上開規定為必要處置。而於無人傷亡
    且車輛尚能行駛之情形，無論肇事責任誰屬，均有義務停留
    肇事現場，縱未立刻與對造當事人會晤，亦應採取必要措施
    ，並即向警察機關報告，以維己身及對造權益，並釐清肇事
    責任。況肇事後第一時間保存現場相關證據，乃掌握判斷事
    故責任歸屬之關鍵時刻，惟有雙方肇事當事人克盡此一義務
    之履行，始能杜絕肇事逃逸之歪風，萬不可單憑肇事人一方
    認定其無任何交通事故之可歸責事由，抑或以他方當事人並
    未留待現場處置為由，即免除自身之現場處置義務。至所謂
    「逃逸」者，則並不限於汽車駕駛人於肇事後未做任何察看
    即行離去之行為，凡汽車駕駛人於肇事後，未經他造當事人
    同意逕行離開肇事現場，亦未留下聯絡資料、方式，致使他
    造當事人或有關單位難以尋求賠償、追究責任者，均屬逃逸
    。至於肇事雙方責任如何、損害是否嚴重、有無下車察看等
    情，並非所問。
 (3)再按違反道路交通管理事件統一裁罰基準及處理細則第1條
    規定：「本細則依道路交通管理處罰條例第92條第4項規定
    訂定之」、第2條第1項、第2項規定：「處理違反道路交通
    管理事件之程序及統一裁罰基準依本細則之規定辦理。前項
    統一裁罰基準，如附件違反道路交通管理事件統一裁罰基準
    表。」，核上開統一裁罰基準及處理細則之規定，就其立法
    目的及功能，乃為防止處罰機關枉縱或偏頗，依道路交通管
    理處罰條例第92條第4項所授權交通部會同內政部訂定「違
    反道路交通管理事件統一裁罰基準及處理細則」及其附件「
    違反道路交通管理事件統一裁罰基準表」，用以維持裁罰之
    統一性與全國因違反道路交通管理事件受處罰民眾之公平，
    不因裁決人員不同，而生偏頗，寓有避免各監理機關於相同
    事件恣意為不同裁罰之功能，並非法所不許，並無違反法律
    保留原則。再依本件違規行為時點之違反道路交通管理事件
    統一裁罰基準表記載，汽車之駕駛人違反道路交通管理處罰
    條例第62條第1項後段規定（即汽車駕駛人駕駛汽車肇事，
    無人受傷或死亡而未依規定處置逃逸），期限內繳納或到案
    聽候裁決者，應處罰鍰3,000元，吊扣駕駛執照1個月。核此
    規定，既係基於母法之授權而為訂定，且就違反道路交通管
    理事件統一裁罰基準及處理細則附件所示統一裁罰基準表中
    有關道交處罰條例第62條第1項後段之裁罰基準內容（基準
    表區分行為人之違規是否於期限內繳納或到案聽候裁決者及
    其逾越到案期限在30日內、30日以上60日以內及60日以上者
    ，分別裁處以罰鍰3000元及不同之吊扣駕駛執照之期限，符
    合相同事件相同處理，不同事件不同處理之平等原則。），
    並未牴觸母法，是被告自得依此基準而為裁罰。
  2.經查，110年3月10日9時52分許在板橋區中山路2段289巷（
    正確應為89巷）1弄6號前，本件系爭汽車與車號000-0000號
    普通重型機車發生碰撞後，該系爭汽車之駕駛未報案處理而
    逕自逃逸，而該車號000-0000號普通重型機車之駕駛事後至
    舉發機關報案處理，舉發員警遂依道路交通管理處罰條例第
    62條第1項後段「駕車肇事無人傷亡而逃逸」舉發等情，此
    業據新北市政府警察局海山分局111年1月24日新北警海交字
    第1113943455號函述在案（見本院卷第73頁至第74頁），核
    與本院卷第75頁所附之舉發員警職務報告所載：「職劉恩豪
    於110年03月10日09時52分許，受理陳芸霠於板橋區中山路2
    段89巷1弄6號之交通事故，職抵達現場時只有陳民在場並告
    知職當時於上述地點內辦公，突聽見外頭有車輛碰撞聲音旋
    即外出查看，發現停置於事故現場之陳民所有普重機MQE-38
    92號，遭黑色車輛碰撞後便逕行離去，經職返隊調閱路口監
    視器查為TDP-0209，並通知TDP-0209號之駕駛人到場說明。
    」等語大致相符，復觀諸本院卷第101頁及第103頁所附之車
    損照片所示，亦可見車號000-0000號普通重型機車之車身因
    倒地而受有刮傷及系爭汽車之右後視鏡亦可見有白色車輛碰
    撞之刮痕，如此舉發當時確有本件道路交通事故發生，另外
    ，被撞機車之陳芸霠於110年3月10日10時31分於事故地點製
    作A3類道路交通事故調查紀錄表時又指稱：「我將車輛靜止
    於上述時地，突聽見外頭傳出碰撞聲，因此外出查看，就發
    現我的車輛已倒地，且見對造逕行離去」（見本院卷第95頁
    ）等語，準此足見原告駕駛系爭汽車，於110年3月10日9時5
    2分，行經新北市○○區○○路0段00巷0弄0號前時，確實有「汽
    車駕駛人駕駛汽車肇事，無人受傷或死亡而未依規定處置逃
    逸」之違規行為無誤，則被告據此以原處分裁處原告，即屬
    合法有據。
  3.至於原告主張其當時駕車行經舉發違規地點時，未查覺有任
    何異狀，而路口監視器亦未拍攝到其碰撞機車倒地等情。惟
    查，縱使如原告所陳本件路口監視器並未拍攝到本件系爭汽
    車碰撞機車倒地乙節，然觀諸前開車損照片（見本院卷第10
    1頁及第103頁）所示，已可清楚看見系爭汽車之右後視鏡有
    白色車輛碰撞之刮痕及車號000-0000號普通重型機車之車身
    因倒地而受有刮傷，此詳如前述，即可表示舉發當時確有車
    輛擦撞之道路交通事故發生，並且原告於110年3月10日11時
    59分在製作A3類道路交通事故調查紀錄表時亦自承：「我沿
    中山路2段89巷1弄往民生路方向行駛，當時因我左側有推回
    收的婦人想要先行通過，因此我就停 等該婦人先行通過……
    當我再次往前行駛，我的右側視鏡不慎與對造停放路旁之機
    車發生肇事。」（見本院卷第91頁），且在該A3類道路交通
    事故調查紀錄表內之第五欄【第一次撞擊置】處，填寫「右
    側後視鏡」（見本院卷第93頁），嗣於110年12月29日申訴
    時仍陳稱：「……當時行經窄巷，很難過，右後照鏡碰到一台
    機車照後鏡，我看沒發生任何事便離去………」（見本院卷第7
    1頁），由此可見，舉發當時原告駕駛系爭汽車行經肇事地
    點時，除確實有發生車輛擦撞之道路交通事故外，並且原告
    當時亦知悉所駕駛之系爭汽車與車號000-0000號普通重型機
    車發生碰撞，如此，原告上開主張，顯係事後卸責之詞，難
    加採信。據此，本件原告對於其駕車肇事除已該當主、客觀
    上之違規構成要件，且其事故程度亦已達處理辦法所稱之道
    路交通事故，而原告又未於肇事發生後確實下車查看，留下
    聯絡方式或報警處理，即逕行駕車離去下，自難否認其有本
    案「汽車駕駛人駕駛汽車肇事，無人受傷或死亡而未依規定
    處置逃逸」之違規行為。
(三)本件判決基礎已臻明確，兩造其餘攻擊防禦方法及訴訟資料
    ，經本院審核後，或與本案爭點無涉，或對於本件判決結果
    不生影響，爰無庸一一再加論述，爰併敘明。
(四)本件第一審裁判費新臺幣300元，應由敗訴之原告負擔，所
    以確定如主文第2項所示。
六、結論：原處分並無違誤，原告訴請撤銷為無理由，應予駁回
    。
中　　華　　民　　國　　111 　年　　9 　　月　　6 　　日
                  行政訴訟庭  法  官  楊志勇
上為正本係照原本作成。
如不服本判決，應於判決送達後20日內，向本院提出上訴狀，上
訴狀並應記載上訴理由，表明關於原判決所違背之法令及其具體
內容或依訴訟資料可認為原判決有違背法令之具體事實，並繳納
上訴費新臺幣750元。 其未表明上訴理由者，應於提出上訴後20
日內向本院補提理由書（上訴狀及上訴理由書均須按他造人數附
繕本），如逾期未提出上訴理由書者，本院毋庸再命補正，由本
院逕以裁定駁回上訴。
                              書記官  李懿淳
中　　華　　民　　國　　111 　年　　9 　　月　　7 　　日